臺灣基隆地方法院刑事判決　　　　　　　100年度訴字第709號
公　訴　人　臺灣基隆地方法院檢察署檢察官
被　　　告　胡韋民
上列被告因違反毒品危害防制條例案件，經檢察官提起公訴（10
0 年度毒偵字第1881號），被告並為有罪陳述，本院合議庭乃裁
定由受命法官獨任以簡式審判程序進行審理，並判決如下：
    主  文
胡韋民施用第一級毒品，處有期徒刑柒月。扣案之注射針筒貳支
，均沒收。
    事  實
一、前案紀錄：
  (一)胡韋民前因初犯施用毒品案件，經觀察、勒戒後，認無繼續
    施用毒品之傾向，於民國92年3 月27日經釋放出所，並由臺
    灣基隆地方法院檢察署檢察官於92年3 月25日，以91年度毒
    偵字第1192號為不起訴處分確定。
  (二)其後，又分別因(甲)於前揭(一)所述觀察勒戒執行完畢經釋放出
    所以後之五年以內，再犯施用毒品案件（二犯施用毒品案件
    ），經本院於93年5 月17日，以93年度訴字第256 號判決有
    期徒刑八月、四月，應執行有期徒刑十月確定；(乙)三犯施用
    毒品案件，經本院於93年8 月31日，以93年度訴字第472 號
    判決有期徒刑八月確定；(丙)犯強盜等案件，經臺灣高等法院
    於94年6 月22日，以94年度上更(一)字第288 號判決有期徒刑
    一年、六年，應執行有期徒刑六年十月確定。所犯(甲)(乙)(丙)三
    案嗣經依序發監，再經依法減刑、定刑（臺灣高等法院97年
    度聲減字第403 號裁定），迨99年7 月6 日始經假釋出監；
    詎旨揭假釋付保護管束期間猶未屆滿，胡韋民旋因違反保安
    處分執行法且其情節重大，致由原執行機關檢具撤銷假釋報
    告表陳請法務部函准辦理撤銷假釋，迄猶有殘刑尚待發監而
    未執畢（不構成累犯）。
  (三)繼而復四犯施用毒品案件，經本院於100 年4 月21日，以10
    0 年度訴字第216 號判決有期徒刑六月確定而未執畢（此部
    分尚不構成累犯）。
二、本案事實：
    胡韋民猶不思戒除毒癮，復基於同時施用第一級毒品海洛因
    及第二級毒品甲基安非他命之犯意，於100 年8 月30日凌晨
    3 時，在其友人住處即基隆市○○區○○路202 號頂樓加蓋
    之鐵皮屋內，將海洛因及甲基安非他命混摻研磨後置入注射
    針筒再持以施打，藉以同時施用第一級毒品海洛因暨第二級
    毒品甲基安非他命1 次。乃為警於同日下午1 時，在上址搜
    索查獲，並扣得胡韋民所有，供施用毒品所用之注射針筒2
    支，嗣經胡韋民同意而採其尿液送驗，結果呈嗎啡（海洛因
    代謝後尿液檢出成份）、安非他命暨甲基安非他命陽性反應
    。
三、案經基隆市警察局移送臺灣基隆地方法院檢察署檢察官偵查
    起訴。
    理  由
壹、程序事項
    本案被告胡韋民所犯者非為死刑、無期徒刑、最輕本刑為三
    年以上有期徒刑之罪或高等法院管轄之第一審案件，其於準
    備程序進行中，先就被訴事實為有罪之陳述，經告知其簡式
    審判程序之旨，並聽取公訴人、被告之意見後，本院業已依
    刑事訴訟法第二百七十三條之一第一項規定，裁定由受命法
    官獨任以簡式審判程序進行本案之審理。
貳、實體事項
一、前揭事實業據被告胡韋民於本院審理時坦承在卷；且有被告
    所有供本案施用第一級、第二級毒品所用之注射針筒2 支扣
    案可佐。又被告為警查獲而採集之尿液檢體，經送請臺灣尖
    端先進生技醫藥股份有限公司以氣相層析質譜儀法為確認檢
    驗之結果，呈嗎啡（海洛因代謝後尿液檢出成份）、安非他
    命暨甲基安非他命陽性反應，此亦有臺灣尖端先進生技醫藥
    股份有限公司100 年9 月14日濫用藥物檢驗報告1 份，暨足
    與上開檢驗報告相對應之尿液檢體對照表1 件在卷可憑；參
    之以酵素免疫分析或薄層定性分析等方式為初步篩檢者，檢
    驗結果雖有相當程度偽陽性之可能，然以氣（液）相層析、
    質譜分析之儀器為交叉確認者，檢驗結果出現偽陽性之機率
    則極低，因而具有公信力，核足為對涉嫌人不利之認定；尤
    以「毒品施用後於尿液、血液中可檢出之最大時限，與施用
    劑量、施用頻率、施用方式、施用者飲水量之多寡、個人體
    質、代謝情況、檢體收集時間點及所用檢測方法之靈敏度等
    因素有關，因個案而異。依據Clarke's Isolation Identif
    ication of Drugs第二版記載，血液中藥物之半衰期（濃度
    減半所需時間）分別為古柯鹼0.7-1.5 小時、海洛因3 分鐘
    （其代謝物為嗎啡2-3 小時）、嗎啡2-3 小時、大麻20-36
    小時、安非他命12小時（當尿液偏酸性時，為4-8 小時）、
    甲基安非他命9 小時、Ketamine2-4 小時，而MDMA約8.49小
    時。一般於尿液中可檢出之最大時限，古柯鹼為施用後1-4
    天、海洛因2-4 天、嗎啡2-4 天、大麻1-10天、安非他命1-
    4 天、甲基安非他命1-5 天、MDMA1-4 天、MDA 1-4 天、Ke
    tamine2-4 天。」此復曾經行政院衛生署藥物食品檢驗局以
    92年7 月23日管檢字第0920005609號函釋在案。勾稽以觀，
    足見被告於本院審理時之任意性自白，與事實相符，堪可採
    信。再者，被告查有如本判決事實欄一所載施用毒品之前案
    紀錄。觀諸卷附臺灣高等法院被告前案紀錄表所載內容即明
    。從而，本案事證明確，參照最高法院97年9 月9 日97年度
    第5 次刑事庭會議二決議意旨、97年度臺非字第540、585號
    、98年度臺非字第127、211號暨99年度臺非字第216 號判決
    意旨，被告於初犯施用毒品案件之五年以內，再犯施用毒品
    之犯行，堪可認定，應依法論科。
二、論罪科刑：
  (一)查海洛因、安非他命類分別係毒品危害防制條例所列管之第
    一級、第二級毒品，此為該條例第二條第二項第一款、第二
    款所明定。按犯毒品危害防制條例第十條之罪（施用毒品罪
    ）者，檢察官應聲請法院裁定，令被告入勒戒處所觀察、勒
    戒，經勒戒處所陳報，認受觀察、勒戒人無繼續施用毒品傾
    向者，應即釋放，並為不起訴之處分；認有繼續施用毒品傾
    向者，即應聲請法院裁定令入戒治處所強制戒治，俟強制戒
    治期滿釋放，再為不起訴之處分。惟依上揭規定觀察勒戒或
    強制戒治執行完畢釋放後，五年內再犯毒品危害防制條例第
    十條之罪（施用毒品罪）者，檢察官即應依法追訴，毒品危
    害防制條例第二十條第一項、第二項、第二十三條第二項分
    別定有明文。
  (二)核被告於初犯施用毒品案件以後之五年以內，復再犯施用第
    一級毒品海洛因、第二級毒品甲基安非他命如本判決事實欄
    二之所載，各係犯毒品危害防制條例第十條第一項之施用第
    一級毒品罪及同條第二項之施用第二級毒品罪。被告施用毒
    品前、後持有第一級毒品海洛因、第二級毒品甲基安非他命
    之低度行為，各應為其施用第一級、第二級毒品之高度行為
    所吸收，均不另論罪。
  (三)查起訴書雖誤繕被告施用毒品之時間、地點暨其方式，然此
    業據蒞庭檢察官於未變動其社會基本事實同一性之前提下，
    當庭更正如本判決事實欄之所載，此有本院審判筆錄在卷可
    稽；核此更正範圍，亦無礙於原起訴所特定之事實。本於檢
    察一體之原則，本院當以蒞庭檢察官所到庭更正者，為起訴
    所指被告施用毒品之犯罪時、地暨其方式。
  (四)被告於100 年8 月30日凌晨3 時，將海洛因及甲基安非他命
    混摻研磨後置入注射針筒再持以施打，同時施用第一級毒品
    海洛因暨第二級毒品甲基安非他命，觸犯構成要件不相同之
    法條罪名，為異種想像競合犯，應依刑法第五十五條規定，
    從一較重之毒品危害防制條例第十條第一項之施用第一級毒
    品罪名處斷。
  (五)被告查有如本判決事實欄一(二)所載之犯罪科刑及刑之執行情
    形（迄未執畢），此除有臺灣高等法院被告前案紀錄表在卷
    可考，並經本院職權向法務部矯正署宜蘭監獄（以下簡稱宜
    蘭監獄）查證無訛，有宜蘭監獄傳真到院之法務部公函、報
    請撤銷假釋報告表等資料存卷為憑。茲被告既查有撤銷假釋
    之事由，宜蘭監獄即原執行機關復已擬具撤銷假釋報告表陳
    請法務部函准辦理撤銷假釋，則其如本判決事實欄一(二)所載
    前案，即尚有殘刑而未執畢。從而，公訴人僅因被告查有關
    此前案紀錄，即促請本院就其所為論以累犯，並依刑法第四
    十七條第一項規定加重其刑云云（參見起訴書之內容），自
    有誤會，且不能拘束本院。
  (六)本院審酌被告犯罪之動機、吸食頻率、曾有施用毒品之前科
    仍不知戒除，兼以被告犯後坦承犯行而表悛悔之犯後態度，
    及其本案所為雖對己身健康戕害甚鉅，然其究非可與侵害他
    人法益之犯罪行為等量齊觀，尤以之於此類「施用毒品」之
    行為人而言，毒品危害防制條例之立法目的亦非重在嚴懲，
    而係重在彼等「病患性」行為之矯治，兼衡量被告同時施用
    第一級毒品海洛因暨第二級毒品甲基安非他命之犯罪手法，
    尚與單純施用第一級毒品海洛因或第二級毒品甲基安非他命
    之犯罪情節有別等一切情狀，量處如主文所示之刑，以期相
    當。
  (七)扣案之注射針筒2 支，概係一般市售之藥用注射針筒，核均
    非專供施用毒品之器具，此悉經本院當庭勘驗無訛（本院審
    判筆錄第3 頁）；兼以併係被告所有，供其施用第一級、第
    二級毒品之本案犯罪所用，此亦據被告陳明無訛（本院審判
    筆錄第3 頁），爰依刑法第三十八條第一項第二款規定，併
    予宣告沒收如主文之所示。
據上論斷，應依刑事訴訟法第二百七十三條之一第一項、第二百
九十九條第一項前段，毒品危害防制條例第二十三條第二項、第
十條第一項、第二項，刑法第十一條前段、第五十五條、第三十
八條第一項第二款，判決如主文。
本案經檢察官林明志到庭執行職務。
中    華    民    國   100    年    10    月    31    日
                  刑事第五庭法  官  王慧惠
以上正本證明與原本無異。
如不服本判決應於收受送達後10日內向本院提出上訴書狀，並應
敘述具體理由；其未敘述上訴理由者，應於上訴期間屆滿後20日
內向本院補提理由書(均須按他造當事人之人數附繕本)「切勿逕
送上級法院」。
中    華    民    國   100    年    10    月    31    日
                            書記官  王一芳
附錄論罪法條：
毒品危害防制條例第10條第1 項、第2 項
施用第一級毒品者，處6 月以上5 年以下有期徒刑。
施用第二級毒品者，處3 年以下有期徒刑。